【裁判字號】    99,台上,1288
【裁判日期】    990304
【裁判案由】    重傷害致人於死
【裁判全文】
最高法院刑事判決            九十九年度台上字第一二八八號
上  訴  人  台灣高等法院台南分院檢察署檢察官
上  訴  人
即  被  告  甲○○
上列上訴人等因被告重傷害致人於死案件，不服台灣高等法院台
南分院中華民國九十八年十二月二十三日第二審判決（九十八年
度上訴字第九八０號，起訴案號：台灣台南地方法院檢察署九十
七年度偵字第一五五一三、一六一三八號），提起上訴，本院判
決如下：
    主  文
原判決撤銷，發回台灣高等法院台南分院。
    理  由
本件原判決認定上訴人即被告甲○○（下稱被告）有其事實欄所
載犯行，因而維持第一審論被告以犯重傷致人於死罪，量處有期
徒刑五年六月，併諭知相關沒收之從刑；固非無見。
惟查：(一)、刑法第二百七十八條第二項重傷害致人於死之罪，係
因犯罪致發生一定結果而為加重其刑之規定，按照同法第十七條
，須以行為人能預見其結果之發生，始有其適用；所謂能預見乃
指客觀情形而言，與主觀上有無預見之情形不同，若主觀上有預
見而結果之發生又不違背其本意，則屬故意範圍。原判決僅認定
被告明知持質地堅硬之鐵棍重擊人體極脆弱之重要部位頭部所造
成之重傷害，亦可能引起死亡之結果等情，但對於被害人李永彬
發生死亡之結果，被告主觀上有無預見及是否不違背其本意，原
判決未予認定說明，遽謂被告係基於使人受重傷害之故意，持鐵
棍朝被害人頭部重擊，而論以犯重傷害致人於死罪，尚嫌速斷及
理由欠備。(二)、殺人、重傷、傷害三罪之區別，在行為人下手加
害時之犯意，亦即加害時是否有使人喪失生命，或使人受重傷，
或僅傷害人之身體、健康之故意以為斷。又頭部乃人體之要害部
位，以鐵棍重擊，足以奪人之命，乃一般人之常識，依原判決認
定，被告以長約七十八公分、直徑約三點五公分之鐵棍重擊被害
人頭部，於被害人受重擊倒地後，仍持該鐵棍朝被害人頭部及身
體等部位持續毆打，致被害人頭部等處受傷，經送醫急救不治死
亡等情。如果無訛，能否謂被告主觀上對於被害人死亡之發生無
預見，殊有可疑。原判決謂被告係基於重傷害之犯意持該鐵棍重
擊被害人頭部，何以非出於殺人之犯意或普通傷害之犯意而為？
亦非無疑。原判決未予釐清論明，亦有調查未盡及理由不備之違
誤。檢察官上訴意旨指摘原判決不當，非無理由，被告亦提起上
訴聲明不服，應認有撤銷原判決發回更審之原因。
據上論結，應依刑事訴訟法第三百九十七條、第四百零一條，判
決如主文。
中    華    民    國  九十九  年    三    月    四    日
                      最高法院刑事第八庭
                          審判長法官  洪  文  章
                                法官  王  居  財
                                法官  郭  毓  洲
                                法官  黃  梅  月
                                法官  邱  同  印
本件正本證明與原本無異
                                      書  記  官
中    華    民    國  九十九  年    三    月    九    日
                                                       s

司法院資訊處製作；財團法人民間司法改革基金會備份。
